臺灣高等法院刑事判決
108年度上訴字第3749號
上  訴  人  
即  被  告  SAM CHAI CHIN（中譯名岑財進）





選任辯護人  邱陳律律師(法扶律師)
上列上訴人即被告因違反毒品危害防制條例等案件，不服臺灣桃
園地方法院108年度訴字第707號，中華民國108年10月2日第一審
判決（起訴案號：臺灣桃園地方檢察署108年度偵字第15964號；
移送併辦案號：同署108年度偵字第20749號），提起上訴，本院
判決如下：
    主  文
上訴駁回。
    事  實
一、SAM CHAI CHIN（馬來西亞籍，中譯名：岑財進，下稱岑財
    進）明知愷他命係毒品危害防制條例所列管之第三級毒品，
    且為行政院依懲治走私條例第2條第3項所授權而公告「管制
    物品管制品項及管制方式」第1點第3款之管制進出口物品，
    不得非法運輸及私運進口，竟於民國108年5月間某日，在其
    位於馬來西亞檳城之工作地點「0○KTV」內，應某真實年籍
    姓名不詳、綽號「阿國」之中國籍成年男子邀約，謀議由岑
    財進代「阿國」將第三級毒品愷他命夾帶來臺，以便在臺將
    愷他命交付某年籍姓名不詳之接貨人，其等並約定事成後岑
    財進可得馬來幣5,000元之報酬。謀議既定，岑財進即與「
    阿國」及不詳年籍姓名之在臺灣接貨人共同基於運輸第三級
    毒品及私運管制物品進口之犯意聯絡，先由岑財進於同年5
    月31日，依「阿國」指示購買往返臺灣之機票，再於同年6
    月1日上午至「0○KTV」與「阿國」碰面，受領由「阿國」所
    交付之愷他命2包（合計淨重982.73公克、純質淨重768.69
    公克，驗餘淨重982.28公克），復依「阿國」指示，將該2
    包愷他命各以透明膠帶綁縛於其左、右大腿上，並收受「阿
    國」所交付之部分報酬即現金新臺幣（下同）8,100元，以
    供其來臺住宿、交通支出所用。岑財進隨即於同日14時許，
    自馬來西亞檳城國際機場搭乘飛往我國之中華航空00-000號
    班機，並於同日19時抵達臺灣桃園國際機場，而以前開方式
    ，將上開愷他命夾帶運輸來臺。嗣岑財進於夾帶上開愷他命
    運抵臺灣而於同日19時30分許在臺灣桃園國際機場第一航廈
    通關之際，因財政部關務署臺北關人員發覺有異而予以攔檢
    ，當場扣得上開愷他命2包及現金8,100元，始循線查悉上情
    。
二、案經法務部調查局桃園市調查處移送臺灣桃園地方檢察署檢
    察官偵查起訴及移送併辦。
    理  由
壹、證據能力：
    按被告以外之人於審判外之言詞或書面陳述，除法律有規定
    者外，不得作為證據。被告以外之人於審判外之陳述，雖不
    符同法第159條之1至第159條之4之規定，而經當事人於審判
    程式同意作為證據，法院審酌該言詞陳述或書面陳述作成時
    之情況，認為適當者，亦得為證據；當事人、代理人或辯護
    人於法院調查證據時，知有第159條第1項不得為證據之情形
    ，而未於言詞辯論終結前聲明異議者，視為有前項之同意，
    刑事訴訟法第159條第1項、第159條之5第1項、第2項分別定
    有明文。查本案下述據以認定上訴人即被告岑財進犯罪之供
    述證據，檢察官、被告及其辯護人於本院審理時均未爭執其
    證據能力，且迄於言詞辯論終結前均未聲明異議，復經審酌
    該等言詞陳述或書面作成時之情況並無違法、不當或顯不可
    信之狀況，依刑事訴訟法第159條之5第2項之規定，均有證
    據能力；又本案認定事實之其餘非供述證據，並無證據證明
    係公務員違背法定程式所取得，依同法第158條之4反面解釋
    ，亦均有證據能力，合先敘明。
貳、實體方面：
一、上揭事實，業據被告於警詢、偵訊、原審及本院審理時均坦
    承不諱（見偵卷第3頁背面、5、9、10、23、34頁背面、35
    頁、聲羈卷第26、27頁、原審卷第25、26、39頁背面、57頁
    、本院卷第39、84、104、109頁），並有財政部關務署臺北
    關扣押收據及搜索筆錄、法務部調查局桃園市調查處搜索扣
    押筆錄、扣押物品收據、扣押物品目錄表、蒐證照片等在卷
    可稽（見偵卷第7、11-13、16、17頁）及白色粉末2包、現
    金8,100元扣案可佐。又扣案白色粉末2包，經法務部調查局
    以化學呈色法及氣相層析質譜法鑑定之結果，均含第三級毒
    品愷他命成分（合計淨重982.73公克，純度78.22％，純質淨
    重768.69公克，驗餘淨重982.28公克）等情，有法務部調查
    局108年6月24日○○○字第00000000000號鑑定書附卷可佐（見
    偵卷第30頁）。足認被告上開任意性自白與事實相符，堪以
    採信。綜上所述，被告共同運輸第三級毒品愷他命及私運管
    制物品進口犯行，事證明確，洵堪認定，應予依法論科。
二、論罪：
  ㈠按愷他命係毒品危害防制條例第2條第2項第3款所列第三級毒
    品，且為行政院依懲治走私條例第2條第3項授權公告之「管
    制物品管制品項及管制方式」第1點第3款之管制進出口物品
    ，不得非法運輸及私運進口。查本件被告夾帶上開愷他命自
    馬來西亞搭機起運進入我國境內，入境後經海關人員攔檢發
    現而查獲，是本案運輸及走私行為均已既遂。核被告所為，
    係犯毒品危害防制條例第4條第3項之運輸第三級毒品罪及懲
    治走私條例第2條第1項之私運管制物品進口罪。至被告持有
    第三級毒品愷他命純質淨重20公克以上之低度行為，為其運
    輸第三級毒品愷他命之高度行為所吸收，不另論罪。又檢察
    官移送併辦部分（臺灣桃園地方檢察署108年度偵字第20749
    號）與本件起訴之犯罪事實相同，為起訴效力所及，本院自
    應一併予以審理，併此敘明。
  ㈡被告就其所犯上開運輸第三級毒品及私運管制物品進口犯行
    ，與「阿國」及在臺之不詳接貨人間，具犯意聯絡及行為分
    擔，應論以共同正犯。
  ㈢被告以一運輸行為同時觸犯運輸第三級毒品罪及私運管制物
    品進口罪，為想像競合犯，應依刑法第55條規定，從法定刑
    較重之運輸第三級毒品罪論處。
  ㈣按毒品危害防制條例第17條第2項規定：「犯第4條至第8條之
    罪於偵查及審判中均自白者，減輕其刑。」查被告於偵審中
    就其所犯本案運輸第三級毒品犯行均為坦認之供述，已如前
    述，應依毒品危害防制條例第17條第2項之規定，減輕其刑
    。
三、原審以被告犯罪明確，而適用毒品危害防制條例第4條第3項
    、第17條第2項，懲治走私條例第2條第1項，刑法第11條、
    第28條、第55條、第95條、第38條第1項、第38條之1第1項
    前段之規定，並說明審酌被告依「阿國」指示而與之共同自
    馬來西亞運輸第三級毒品愷他命輸入我國，且運輸之該等毒
    品數量甚多，又毒品交易為萬國公罪，各國對此犯行均以重
    刑相繩，本件被告自馬來西亞運輸走私毒品入境我國，所為
    除有助長毒品跨區交易，更有增加該等毒品於我國境內散佈
    交易之重大危害風險，所為自應受相當程度之刑事非難，惟
    兼衡上開毒品於甫運抵我國境內尚未出關之際即經查獲，而
    幸未遭國內不詳收受人順利領得進而交付他人販賣擴散，且
    被告於本案僅係依「阿國」指示運輸毒品之角色，而非處於
    就如何運輸毒品且就毒品來源、運輸出境之目的及國內收受
    對象為何人等均有知悉之上游主導地位，暨被告犯後坦承全
    部犯行，尚見悔意，及被告之智識程度、生活狀況等一切情
    狀，量處有期徒刑4年，以資懲儆。又被告為馬來西亞籍之
    外國人，有其護照影本附卷為憑（見偵卷第8頁），此次雖
    經合法程序來臺，卻具上開犯罪目的入境我國，並為本件犯
    行，而受有期徒刑以上刑之宣告，顯不宜許之繼續在我國居
    留，爰併依刑法第95條之規定，諭知被告應於刑之執行完畢
    或赦免後，予以驅逐出境。併說明沒收部分：
  ㈠查扣案經鑑驗所餘之粉末2包（驗餘淨重合計982.28公克），
    經鑑驗均係第三級毒品愷他命，且係被告所犯運輸第三級毒
    品罪而查獲之第三級毒品，為違禁物，自應依刑法第38條第
    1項規定予以沒收。至於因鑑驗而用罄部分，既已滅失，爰
    不再諭知沒收。
  ㈡按「犯罪所得，屬於犯罪行為人者，沒收之。」刑法第38條
    之1第1項前段定有明文。查被告依「阿國」指示而與之共為
    本件上開運輸第三級毒品犯行，既有收受「阿國」所給付之
    現金8,100元報酬且經扣案，此扣案之8,100元，自屬被告所
    有之犯罪所得，應依刑法第38條之1第1項前段之規定，予以
    宣告沒收。
  ㈢至被告既供稱扣案之OPPO廠牌手機1支（含SIM卡2張）係供其
    私人聯絡之用，而非持以作為聯繫運輸、轉交本案毒品所用
    （見原審卷第56頁背面），且依卷內事證，亦無證據可認該
    支手機係供被告為本案犯行所用之物，爰不予宣告沒收。經
    核原判決認事用法，洵無違誤，量刑亦屬妥適。
四、被告上訴意旨略以：本件被告係遭人利用，且被查獲後即坦
    承犯行並自白犯罪，請依毒品危害防制條例第17條第2項及
    刑法第57條規定從輕量刑云云。惟查，本件被告於偵審中自
    白犯罪，業依毒品危害防制條例第17條第2項之規定，減輕
    其刑，已如前述，而關於量刑輕重，屬為裁判之事實審法院
    得依職權自由裁量之事項，苟其量刑已以行為人之責任為基
    礎，並斟酌刑法第57條各款所列情狀，在法定刑度內，酌量
    科刑，如無偏執一端，致明顯失出失入情形，上級審法院即
    不得單就量刑部分遽指為不當或違法。查本件原審量刑業已
    斟酌刑法第57條各款所列情狀，而為刑之量定，既未濫用自
    由裁量之權限，亦無逾越職權或違反比例原則、罪刑均衡原
    則，自難認有何違法或不當。另按刑法第59條規定之酌量減
    輕其刑，所謂法定最低度刑，固包括法定最低本刑；惟遇有
    其他法定減輕之事由者，則應係指適用其他法定減輕事由減
    輕後之最低度刑而言。倘被告別有其他法定減輕事由者，應
    先適用法定減輕事由減輕其刑後，猶認其犯罪之情狀顯可憫
    恕，即使科以該減輕後之最低度刑仍嫌過重者，始得適用刑
    法第59條規定酌量減輕其刑；此項犯罪情狀是否顯可憫恕而
    酌量減輕其刑之認定，係屬法院得依職權裁量之事項。本院
    考量被告所犯運輸第三級毒品犯行，已依毒品危害防制條例
    第17條第2項規定減輕其刑，且被告所為對社會治安仍造成
    相當危害，依其犯罪情節，尚難謂有何宣告法定最低度刑度
    猶嫌過重，而可資憫恕之情，自無刑法第59條適用之餘地，
    併此指明。從而，本件被告徒憑前詞提起上訴請求從輕量刑
    云云，並無理由，應予駁回。
據上論斷，應依刑事訴訟法第368條，判決如主文。
本案經檢察官陳錦宗提起公訴，檢察官董怡臻到庭執行職務。
中    華    民    國    109   年    2     月    27    日
                  刑事第二十三庭審判長法  官  李釱任
                                      法  官  連育群
                                      法  官  崔玲琦
以上正本證明與原本無異。
如不服本判決，應於收受送達後20日內向本院提出上訴書狀，其
未敘述上訴之理由者並得於提起上訴後20日內向本院補提理由書
（均須按他造當事人之人數附繕本）「切勿逕送上級法院」。
                                      書記官  李政庭
中    華    民    國    109   年    2     月    27    日
                 
附錄：本案論罪科刑法條全文

毒品危害防制條例第4條
製造、運輸、販賣第一級毒品者，處死刑或無期徒刑；處無期徒
刑者，得併科新臺幣 2 千萬元以下罰金。
製造、運輸、販賣第二級毒品者，處無期徒刑或 7 年以上有期
徒刑，得併科新臺幣 1 千萬元以下罰金。
製造、運輸、販賣第三級毒品者，處 7 年以上有期徒刑，得併
科新臺幣 7 百萬元以下罰金。
製造、運輸、販賣第四級毒品者，處 5 年以上 12 年以下有期
徒刑，得併科新臺幣 3 百萬元以下罰金。
製造、運輸、販賣專供製造或施用毒品之器具者，處 1 年以上
7 年以下有期徒刑，得併科新臺幣 1 百萬元以下罰金。
前五項之未遂犯罰之。

懲治走私條例第2條
私運管制物品進口、出口者，處 7 年以下有期徒刑，得併科新
臺幣 3 百萬元以下罰金。
前項之未遂犯罰之。
第 1 項之管制物品，由行政院依下列各款規定公告其管制品項
及管制方式：
一、為防止犯罪必要，禁止易供或常供犯罪使用之特定器物進口
    、出口。
二、為維護金融秩序或交易安全必要，禁止偽造、變造之各種貨
    幣及有價證券進口、出口。
三、為維護國民健康必要，禁止、限制特定物品或來自特定地區
    之物品進口。
四、為維護國內農業產業發展必要，禁止、限制來自特定地區或
    一定數額以上之動植物及其產製品進口。
五、為遵守條約協定、履行國際義務必要，禁止、限制一定物品
    之進口、出口。